【裁判字號】    98,易,362
【裁判日期】    980831
【裁判案由】    詐欺
【裁判全文】
臺灣高雄地方法院刑事判決               98年度易字第362號
公  訴  人  臺灣高雄地方法院檢察署檢察官
被      告  林志龍
            葉文昌
上列被告因詐欺案件，經檢察官提起公訴（97年度偵字第32247
號），被告等於準備程序進行中就被訴事實為有罪之陳述，經本
院告知簡式審判程序之旨，並聽取被告等與公訴人之意見後，裁
定依簡式審判程序審理，判決如下：
    主  文
林志龍共同犯詐欺取財罪，處有期徒刑肆月，如易科罰金，以新
臺幣壹仟元折算壹日。
葉文昌共同犯詐欺取財罪，處有期徒刑陸月，如易科罰金，以新
臺幣壹仟元折算壹日。緩刑貳年。
    事  實
一、林志龍、葉文昌為表兄弟，同與陳秀君（另由檢察官偵辦中
    ）、姓名年籍均不詳，綽號「大姐」之成年女子及自稱姓王
    之成年男子組成詐騙集團，共同基於意圖為自己不法所有之
    詐欺取財犯意聯絡，由綽號「大姐」之人以刊登徵求服務人
    員廣告之方式，誘使劉啟暘提供其所有之玉山商業銀行股份
    有限公司（下稱玉山銀行）小港分行帳號0000000000000 號
    帳戶存摺、提款卡及密碼，再由陳秀君出面向劉啟暘收取上
    開帳戶存摺等物，充作受詐騙被害人匯款之用帳戶；另由其
    餘不詳詐騙集團之成員佯以電視購物分期付款有問題，要求
    被害人操作自動櫃員機以取消付款之訛詐方式，使被害人匯
    款至前開人頭帳戶內，再由葉文昌、林志龍擔任車手前往金
    融機構提款。嗣該詐騙集團成員即於民國97年3 月19日22時
    30分許，佯作東森網路公司人員以電話連絡郭怡伶，並誆稱
    郭怡伶在電視購物之簽帳單有問題，如要取消分期付款，要
    與郵局人員溝通更改，不久，又有自稱郵局人員撥打電話予
    郭怡伶，並約定翌日（即20日）再聯絡，是該詐騙集團成員
    見郭怡伶已落其圈套後，即先遣由林志龍於同年月20日13時
    25分許，持上揭劉啟暘玉山銀行帳戶之提款卡與密碼，前往
    高雄市○○區○○路000 號統一超商內提款機，以試卡方式
    自劉啟暘上揭帳戶提領新台幣（下同）1,000 元而確認該提
    款卡確可使用後，即以電話聯絡已陷於錯誤之郭怡伶至自動
    櫃員機依指示操作，而匯款29,986元至上揭劉啟暘帳戶內，
    並再由「王」姓男子聯絡葉文昌於同日14時50分許，前往址
    設高雄市○○區○○○路000 號臺灣郵政股份有限公司高雄
    中洲郵局提款機，自劉啟暘上揭帳戶分別提領2 萬元、1 萬
    元後，交予該「王」姓男子。嗣經郭怡伶查覺有異後，向警
    方反詐騙專線報案，始循線查知上情。
二、案經郭怡伶訴由高雄市政府警察局小港分局報告臺灣高雄地
    方法院檢察署檢察官偵查起訴。
    理  由
一、本件被告林志龍、葉文昌所犯係死刑、無期徒刑、最輕本刑
    為3 年以上有期徒刑以外之罪，其等均於準備程序中就被訴
    事實為有罪之陳述，經本院告知簡式審判程序之旨，並聽取
    公訴人及被告意見後，裁定進行簡式審判程序，合先敘明。
二、上揭事實，業據被告林志龍、葉文昌於本院審理時均供承不
    諱，並有證人即告訴人郭怡伶、證人即共犯陳秀君、證人劉
    啟暘分別於警詢中證述之情節可據，及證人劉啟暘之上開玉
    山銀行小港分行帳戶開戶資料及交易明細表、證人郭怡伶之
    中華郵政股份有限公司鳳山五甲郵局局號0000000 號、帳號
    0670728 號帳戶基本資料及交易詳情表、監視錄影器之錄影
    翻拍照片共6 張（警卷第39頁至第41頁、第43頁至第45頁、
    第49頁至第51頁）等件在卷可稽，足認被告2 人之自白與事
    實相符，堪予採為本案論罪科刑之依據。本件事證明確，被
    告2 人之詐欺取財犯行，均堪以認定，應依法論科。
三、核被告林志龍、葉文昌所為，均係犯刑法第339 條第1 項詐
    欺取財罪。被告2 人與陳秀君、姓名年籍均不詳，綽號「大
    姐」之成年女子及自稱姓王之成年男子等人就上開犯行，均
    有犯意聯絡及行為分擔，應論以共同正犯。爰審酌被告林志
    龍前因參加詐欺集團擔任車手及收購帳戶之工作而犯常業詐
    欺罪，經臺灣高等法院台南分院以95年度上訴字第205 號判
    決判處有期徒刑4 年2 月確定，甫於96年11月30日假釋出監
    ，竟又於假釋期間，與被告葉文昌及上開共犯等人，共同購
    買人頭帳戶，假藉電視購物付款發生錯誤之名義，設詞詐騙
    告訴人郭怡伶財物，致告訴人受有損害，犯罪所生危害非輕
    ，惟念及被告2 人犯罪後尚能坦承犯行，且已與告訴人達成
    和解，賠償其損失，而獲告訴人之原諒，表明不再訴究之意
    ，有本院98年度審附民字第76號和解筆錄及撤回告訴聲請狀
    各1 份附卷可考（見98年度審易字第210 號卷第41頁、第37
    頁），並被告林志龍為警查獲後，能積極配合警方調查而有
    所助益，及被告林志龍有上述常業詐欺前科；被告葉文昌有
    違反臺灣省內煙酒專賣暫行條例、懲治走私條例等前科，有
    被告2 人之臺灣高等法院被告前案紀錄表各1 份在卷可考，
    素行均屬不佳等一切情狀，分別量處如主文所示之刑，並考
    量被告2 人之犯罪情節，及被告林志龍係高職畢業，以送貨
    為業，家庭經濟狀況勉持；被告葉文昌係高中畢業，以賣檳
    榔為業，家庭經濟狀況勉持等情（見警卷第1 頁、第6 頁）
    ，均併諭知如主文所示之易科罰金折算標準。另被告葉文昌
    雖因上開違反臺灣省內煙酒專賣暫行條例案件，經法院判處
    罰金1000元；於88年間因違反懲治走私條例案件，經法院判
    處徒刑3 月並緩刑4 年確定，惟現已期滿而緩刑未經撤銷，
    其刑之宣告已失其效力，有上開被告葉文昌之前案紀錄表在
    卷可查，是其雖因一時失慮致觸犯本案犯行，惟其犯後既已
    表示悔意，且與告訴人達成和解，並賠償其損失，經告訴人
    表明不再訴究，已如前述，本院認被告葉文昌經此次偵、審
    之教訓，當知所警惕，而無再犯之虞，因認被告葉文昌前開
    宣告刑，以暫不執行為適當，爰宣告緩刑2 年，以勵自新。
據上論斷，依刑事訴訟法第273 條之1 第1 項、第284 條之1 、
第299 條第1 項前段，刑法第28條、第339 條第1 項、第41條第
1 項前段、第74條第1 項第1 款，刑法施行法第1 條之1 ，判決
如主文。
本案經檢察官許怡萍到庭執行職務。
中    華    民    國    98    年    8    月    31     日
                  刑事第八庭  法  官  蔣志宗
以上正本證明與原本無異。
如不服本判決應於收受送達後10日內向本院提出上訴書狀，並應
敘述具體理由；如未敘述上訴理由者，應於上訴期間屆滿後20日
內向本院補提理由書（均須按他造當事人之人數附繕本）「切勿
逕送上級法院」。
中    華    民    國    98    年    8     月    31    日
                              書記官  李崑良
 
附錄本判決論罪之法條：
刑法第339條：
意圖為自己或第三人不法之所有，以詐術使人將本人或第三人之
物交付者，處5 年以下有期徒刑、拘役或科或併科1 千元以下罰
金。
以前項方法得財產上不法之利益或使第三人得之者，亦同。
前二項之未遂犯罰之。

刑法施行法第1 條之1
中華民國94年1 月7 日刑法修正施行後，刑法分則編所定罰金之
貨幣單位為新臺幣。
94年1 月7 日刑法修正時，刑法分則編未修正之條文定有罰金者
，自94年1 月7 日刑法修正施行後，就其所定數額提高為30倍。
但72年6 月26日至94年1 月7 日新增或修正之條文，就其所定數
額提高為3倍。

司法院資訊處製作；財團法人民間司法改革基金會備份。
